最高法院刑事判決                              八十八年度台上字第二五六九號
    上訴人  台灣高等法院檢察署檢察官
    被  告  甲○○
右上訴人因被告過失致人於死案件，不服台灣高等法院中華民國八十六年五月三十日
第二審更審判決（八十五年度重上更(四)字第二○○號，起訴案號：台灣桃園地方法院
檢察署八十二年度偵字第二六二○號），提起上訴，本院判決如左：
    主  文
原判決撤銷，發回台灣高等法院。
    理  由
本件原判決以公訴意旨略稱：被告甲○○於民國八十一年六月間，向楊進雄承攬桃園
縣龜山鄉○○路○段四九二之一五、一六號一、二樓廠房內，動力配電工程之工作，
為事業主，亦為從事業務之人，於八十一年十月五日上午九時許，甲○○偕當天所雇
用之勞工江有能，前往上址配合電力公司人員查驗該四九二－一五號用戶增設三相二
二○伏電錶有關設備，但因其配電箱內有上方之四九二－一六號用戶配電箱之配電錶
路穿過而不合格。甲○○遂與勞工江有能決議，欲拉出四九六－一六號用戶配電線路
，而甲○○本應注意使勞工從事低壓電路檢點、修理等活線作業時，應有符合標準之
必要安全衛生設備，使該作業勞工戴用絕緣用防護具或使用活線作業用具，以防止危
險之發生，而依當時情形又無不能注意之情形，竟疏未使勞工江有能戴用絕緣用防護
具，即任其用手持萬能鉗夾住四九二－一六號用戶配電箱底，致江有能因電流經其雙
手進入體內，流經心臟而發生休克，經送醫救治，延至同日下午二時三十分不治死亡
。因認被告甲○○涉有一行為觸犯勞工安全衛生法第三十一條第一項，刑法第二百七
十六條第二項之罪嫌（另犯勞工安全衛生法第三十二條第一項第二款部分已判決確定
）云云，而經審理結果，以被告犯罪不能證明，因而撤銷第一審關於被告過失致人於
死部分科刑之判決，改判諭知此部分無罪，固非無見。
惟查：(一)台灣電力公司（以下簡稱台電公司）八十四年六月二十日北西區維字第二
九一三號函復被告之內容，固可證八十一年十月五日案發當時，台電公司對案發地點
尚未供電。惟被告於偵查中已供稱：「業主未告知我竟又將十六號部分交由順吉水電
行施工，我與江有能前往檢視當天，十五、十六號配電箱本不該有電流通過，業主試
車後未將十六號配電箱之電源切斷，才會發生電擊事件」（見偵查卷第一三頁），嗣
於第一審又供稱：「業主本身亦應負責，未得我同意自接電使用」（見第一審卷第
一四頁），參以卷附檢察官八十一年十月十四日之勘驗筆錄所載「……最下面長方形
配電箱內之電有漏電跡象，因電壓不穩，時有時無，而且電壓非常的輕微，用驗筆可
驗出漏電跡象……」（見相驗卷第一六頁），在台電公司八十一年十月二十日、二十
四日供電前，案發地點之配電箱內既有電源，則案發當時，是否用電戶私自接電，致
四九二－一六號配電箱漏電﹖即非無疑，應詳予調查審認，此為本院前次發回意旨所
指明，乃原審並未就上開疑點，傳訊業主以及順吉水電行之人員詳加究明，徒以本件
現場係供工廠使用，並無住民遷入設籍，事故發生之時，尚未供電，亦無工廠營運之
情事，又何有業主自接電使用為由，遽謂被告於第一審審理時所供業主自接電使
用等語，並無證據證明與事實相符，其證據之調查，難謂已屬詳盡。(二)按患有心肌肥
大之心臟病者，是否可能因微弱之電流流經雙手進入體內致心臟麻痺休克而死﹖苟可
能發生，則在此情況下，死者身體是否必留有電流入口處或出口灼傷處之痕跡，事關
被告過失致人於死罪責之成立與否，實有向有關醫學機關查詢之必要，此為本院前二
次發回意旨所指明。原審固曾就上開疑點函請台灣高等法院檢察署法醫中心加以說明
，惟被害人家屬就該署法醫中心之鑑定，既已提出質疑，案經發回，自應再就上開疑
點，函詢其他醫學機關，或參酌其他醫學機關就上開疑點所已作之說明，詳予調查審
認，以昭折服。檢察官上訴意旨，執以指摘原判決違法，非無理由，應認原判決仍有
撤銷發回之原因。
據上論結，應依刑事訴訟法第三百九十七條、第四百零一條，判決如主文。
中      華      民      國    八十八    年      五      月     二十     日
                              最高法院刑事第十庭
                                  審判長法官  莊  登  照
                                        法官  洪  明  輝
                                        法官  蔡  清  遊
                                        法官  林  秀  夫
                                        法官  張  清  埤
      右正本證明與原本無異
                                              書  記  官
中      華      民      國    八十八    年      五      月    二十五    日
